最高法院刑事判決　　　　　　九十四年度台上字第二七０一號
　　上　訴　人　甲○○
　　　　　　　　　　　　二審判.
　　　　　　　　　　　　號
　　　　　　　　　　　　（另案在台灣基隆監獄執行中）
上列上訴人因違反毒品危害防制條例案件，不服台灣高等法院中
華民國九十一年六月二十五日第二審判決（九十一年度上訴字第
八０一號，起訴案號：台灣台北地方法院檢察署八十九年度偵字
第一七三二九號），提起上訴，本院判決如下：
    主  文
原判決關於甲○○販賣第二級毒品部分撤銷，發回台灣高等法院
。
其他上訴駁回。
    理  由
壹、撤銷發回部分（即販賣第二級毒品罪部分）
本件原判決認定：上訴人甲○○前因違反麻醉藥品管理條例罪，
經原審法院判處有期徒刑七月確定，於民國八十七年一月二十五
日執行完畢，猶不知悔改。竟基於意圖營利之概括犯意，於八十
九年八月三十日下午三時許，在基隆市○○區○○路二五三之二
號住處，以新台幣（下同）一萬二千元之代價，販賣並交付第二
級毒品安非他命一包（驗餘淨重二０．０三公克，起訴書記載為
淨重二０．六公克）予蘇軒弘（蘇軒弘所犯施用第二級毒品罪，
另經台灣台北地方法院判處有期徒刑五月，如易科罰金以三百元
折算一日確定）。並約定於當日晚間在蘇軒弘位於台北市○○區
○○街二六八巷三０弄十六號一樓住處，再行販賣第二級毒品安
非他命予蘇軒弘。同日下午四時五十分許，經警在台北市○○區
○○街三００巷巷口，查獲蘇軒弘持有前開購自甲○○之毒品後
，由蘇軒弘供出上情，員警遂於蘇軒弘住處附近埋伏。同日晚間
八時十分許，甲○○與不知情之女友林淑玲搭乘由不知情之陳威
全所駕駛之計程車前來，甲○○臨下車之際，將所有之一只黑色
手提包交予林淑玲收執，員警見狀，趨前盤查，當場自林淑玲所
持黑色手提包內扣得第一級毒品海洛因十三包（驗餘共淨重四八
．四四公克）、第二級毒品安非他命六包（驗餘共淨重六一．五
三公克，起訴書記載為淨重六一．八六公克）、甲○○所有供販
賣第二級毒品所用之黑色手提包一只、電子磅秤一台、分裝袋四
個及毒品分裝工具一組等情。因而撤銷第一審關於論處上訴人甲
○○販賣第二級毒品罪刑部分之判決，改判論上訴人以連續販賣
第二級毒品，累犯罪，處有期徒刑拾年，固非無見。
惟查：（一）毒品危害防制條例第十九條第一項規定：犯第四條
至第九條、第十二條、第十三條或第十四條第一項、第二項之罪
者，其供犯罪所用之物，沒收之。此項沒收係採義務沒收，為刑
法第三十八條之特別規定。原判決認定扣案之黑色手提包一只、
電子磅秤一台、分裝袋四個及毒品分裝工具一組，係上訴人所有
且供販賣第二級毒品所用，惟未依毒品危害防制條例第十九條第
一項規定宣告沒收，竟依刑法第三十八條第一項第二款宣告沒收
（見原判決第十二頁倒數第三行至末行），已有適用法則不當之
違法。（二）有罪之判決事實為適用法令之依據，應將法院依職
權認定與犯罪構成要件有關之事項，詳記於事實，然後於理由內
逐一說明其憑以認定之證據，使事實及理由兩相一致，方為合法
。而毒品危害防制條例第四條第一項之販賣第一級毒品罪，以行
為人有營利之意思，而販入或賣出第一級毒品或二者兼而有之為
其構成要件。故行為人有無此項營利意思之目的條件，自應於事
實內為詳實之記載，然後於理由內說明其憑以認定之證據，始稱
適法。原判決事實雖認定上訴人意圖營利販賣第二級毒品安非他
命，惟於理由內並未說明其憑以認定上訴人有營利意圖之證據，
亦有判決理由不備之違誤。上訴意旨雖未指摘及此，惟此為本院
得依職權調查之事項，應認原判決關於上訴人販賣第二級毒品罪
部分，有撤銷發回之原因。
貳、上訴駁回部分（即持有第一級毒品罪部分）
按刑事訴訟法第三百七十六條所列各罪之案件，經第二審判決者
，不得上訴於第三審法院，法有明文。本件上訴人關於持有第一
級毒品罪部分，原判決係依毒品危害防制條例第十一條第一項論
處罪刑，核屬刑事訴訟法第三百七十六條第一款之案件。依首開
說明，既經第二審判決，自不得上訴於第三審法院，上訴人竟復
一併提起上訴，顯為法所不許。其此部分上訴為不合法，應予駁
回。
據上論結，應依刑事訴訟法第三百九十七條、第四百零一條、第
三百九十五條前段，判決如主文。
中　　華　　民　　國　九十四　年　　五　　月　 二十 　日
                      最高法院刑事第七庭
                          審判長法官  林　增　福
                                法官  邵　燕　玲
                                法官  張　清　埤
                                法官  陳　世　雄
                                法官  陳　朱　貴
      本件正本證明與原本無異
                                      書  記  官
中　　華　　民　　國　九十四　年　　五　　月　二十五　日
                                                Ａ
